【裁判字號】    97,台上,2747
【裁判日期】    970619
【裁判案由】    殺人未遂
【裁判全文】
最高法院刑事判決            九十七年度台上字第二七四七號
上  訴  人  甲○○
上列上訴人因殺人未遂案件，不服台灣高等法院台中分院中華民
國九十七年四月九日第二審判決（九十七年度上訴字第三二五號
，起訴案號：台灣彰化地方法院檢察署九十六年度偵字第四八八
０號），提起上訴，本院判決如下：
    主  文
上訴駁回。
    理  由
按刑事訴訟法第三百七十七條規定：上訴於第三審法院，非以判
決違背法令為理由不得為之；是提起第三審上訴，應以原判決違
背法令為理由，係屬法定要件。如果上訴理由書狀並未依據卷內
訴訟資料，具體指摘原判決不適用何種法則或如何適用不當，或
所指摘原判決違法情事，顯與法律規定得為第三審上訴理由之違
法情形不相適合時，均應認其上訴為違背法律上之程式，予以駁
回。本件上訴人甲○○上訴意旨略稱：(一)上訴人持用之小瓦斯桶
純係空桶，已無點燃之可能，應屬不能犯，且上訴人並無殺人及
傷害之犯意，原判決論處上訴人殺人未遂罪刑，自有可議。(二)上
訴人係因酒後情緒失控所致，請從輕量刑等語。
惟查：本件原判決維持第一審論處上訴人殺人未遂罪刑，駁回上
訴人在第二審之上訴；係依憑(一)上訴人對於於民國九十六年五月
二十一日晚上八時許，酒後返家，因細故在彰化縣永靖鄉獨鰲村
圳腳巷三十九號三合院住宅，持三合院住宅神明廳所使用之小桶
裝瓦斯桶，開啟瓦斯旋鈕後，噴灑其嬸嬸朱陳粹琴全身，並拿打
火機接連點火四至五次欲點燃瓦斯之事實，供認不諱；核與證人
朱陳粹琴、王曉梅（上訴人之配偶）於檢察官偵查、第一審審理
中，證人朱量本（朱陳粹琴之配偶）於檢察官偵查、原審審理中
供證情節相符。(二)證人朱仲炳於原審審理中證稱：「我出來時，
朱陳粹琴身上瓦斯味道很重」。(三)本件案發地點雖係屋外前庭，
然與房屋緊鄰相接，且堆置滿紙箱等易燃雜物，有證人王曉梅當
庭繪製之現場圖一紙及現場照片二張在卷可參，其危險性甚於開
闊屋外空地。參酌證人朱陳粹琴、朱量本證稱：確實有聽到瓦斯
開啟後所發出之「嘶嘶」聲響及瓦斯臭氣；證人朱陳粹琴、王曉
梅、朱量本亦均證述：有聽見上訴人使用扣案打火機點燃聲響等
情。足徵上訴人於上揭時、地開啟瓦斯後，確實有以扣案打火機
點火之行為，客觀上顯見其已著手實施漏逸氣體行為及殺人之構
成要件行為。又上訴人年逾五十歲，對上開行為足以毀屋殺人，
當知之甚稔；再參諸證人朱陳粹琴、王曉梅均證以：上訴人一邊
點燃打火機一邊說要用瓦斯燒死嬸嬸等語。足認上訴人主觀上確
具有漏逸瓦斯氣體及殺人之故意。復有小桶裝瓦斯桶一個、打火
機一個扣案足憑，為其論罪之基礎；並說明(一)上訴人否認有殺人
犯意及其打開瓦斯開關漏逸瓦斯之行為，不足致生公共危險之辯
解，核屬卸責之詞，不足採信。(二)上訴人打開瓦斯開關，將瓦斯
向被害人朱陳粹琴全身噴灑，並以打火機點火，欲引燃瓦斯，客
觀上自具有危險性，縱未生死亡之結果，亦係外界障礙事由偶然
介入所致，應屬普通未遂，所為核與刑法第二十六條不能犯構成
要件有間。(三)上訴人於行為時猶對被害人朱陳粹琴恐嚇稱：「叔
叔（指朱量本）是自己人不能燒，嬸嬸（指朱陳粹琴）可以燒死
」等語。參酌原審囑託行政院衛生署草屯療養院對上訴人為精神
鑑定結果，認「上訴人有酒精濫用的情形，惟無重大精神疾病之
證據。犯案時之精神狀態，應未達刑法第十九條所謂『行為時因
精神障礙或其他心智缺陷，致不能辨識其行為違法或欠缺依其辨
識而行為之能力者』或『因前項之原因，致其辨識行為違法或依
其辨識而行為之能力，顯著減低者』之情形」，此有該院九十六
年十月二十五日草療精字第八四一八號函檢附之精神鑑定報告書
附卷可稽。足認上訴人於案發當時之精神狀態應與一般常人無異
，具有辨識其行為之能力，則其行為時並無因精神障礙致不能辨
識行為違法或欠缺依其辨識而行為之能力之情形，自無從依刑法
第十九條第二項之規定減輕其刑。(四)第一審判決已審酌上訴人犯
罪之動機、犯罪後之態度，已與被害人達成和解等一切情狀，在
法定刑範圍內量處有期徒刑五年六月，並無逾越法定刑或濫權之
處，上訴人第二審上訴意旨指摘第一審判決量刑過重云云，難予
採取；而上訴人所為亦與刑法第五十九條之規定不相符合，自難
依該條規定酌減其刑之理由綦詳。上訴意旨係就原審取捨證據、
認定事實職權之行使及原判決理由已說明之事項，徒憑自己之說
詞，重為事實之爭執，顯與法律規定得為第三審上訴理由之違法
情形不相適合。其上訴違背法律上之程式，予以駁回。又本件既
經本院從程序上予以駁回，所請從輕量刑，即無從審酌，併予說
明。
據上論結，應依刑事訴訟法第三百九十五條前段，判決如主文。
中    華    民    國  九十七  年    六    月   十九   日
                      最高法院刑事第八庭
                          審判長法官  林  永  茂
                                法官  吳  昆  仁
                                法官  蘇  振  堂
                                法官  蕭  仰  歸
                                法官  何  菁  莪
      本件正本證明與原本無異
                                      書  記  官
中    華    民    國  九十七  年    六    月  二十三  日
                                                      Ｅ


司法院資訊處製作；財團法人民間司法改革基金會備份。
